【裁判字號】    97,交聲,2952
【裁判日期】    980212
【裁判案由】    聲明異議
【裁判全文】
臺灣高雄地方法院交通事件裁定        97年度交聲字第2952號
原處分機關  交通部公路總局高雄區監理所
異  議  人
即受處分人  甲○○
上列異議人因違反道路交通管理處罰條例案件，對於交通部公路
總局高雄區監理所於中華民國97年12月12日所為之處分（原處分
：高監自裁字第裁80-NO0000000號），聲明異議，本院裁定如下
：
    主  文
原處分撤銷。
甲○○不罰。
    理  由
一、原處分意旨略以：異議人即受處分人甲○○於民國97年11月
    12日下午2 時50分許，駕駛車號3802-NY 號自用一般小客車
    ，在高雄縣路竹鄉○○路樹人醫專前，行經有燈光號誌管制
    之路口時闖紅燈，經高雄縣政府警察局湖內分局一甲路派出
    所員警掣單舉發，爰依違反道路交通管理處罰條例第53條第
    1 項之規定，裁處罰鍰新臺幣（下同）2,700 元，並依同條
    例第63條第1 項第3 款之規定，記違規點數3 點等語。
二、聲明異議意旨略以：異議人有於上揭時地，駕駛該車，惟伊
    行經該路口時並未闖紅燈，卻被警攔下指拍攝到其闖紅燈之
    畫面，伊遂當場請員警重播錄影畫面，然該畫面顯示對向來
    車亦在行進中，足見伊確無闖紅燈等語，爰提起聲明異議，
    請求撤銷原處分等語。
三、按法院受理有關交通事件，準用刑事訴訟法之規定。犯罪事
    實應依證據認定之，無證據不得認定犯罪事實。不能證明被
    告犯罪或其行為不罰者，應諭知無罪之判決，道路交通管理
    處罰條例第89條前段、刑事訴訟法第154 條第2 項、第301
    條第1 項分別定有明文。次按認定不利於被告之事實，須依
    積極證據，苟積極證據不足為不利於被告事實之認定時，即
    應為有利於被告之認定，更不必有何有利之證據。而認定犯
    罪事實所憑證據，雖不以直接證據為限，間接證據亦包括在
    內，然無論直接或間接證據，其為訴訟上之證明，須於通常
    一般之人均不致有所懷疑，而得確信其為真實之程度者，始
    得據為有罪之認定，若其關於被告是否犯罪之證明未能達此
    程度，而有合理性懷疑之存在，致無從形成有罪之確信，即
    不得遽為不利被告之認定，最高法院30年上字第816 號、76
    年台上字第4986號判例意旨參照。經查：
(一)證人即掣單舉發之員警乙○○雖於本院審理中證稱：伊有看
    到異議人闖紅燈，因為當天該路口車輛不多，且該條路是直
    的，異議人車輛是白色的，而伊值勤時會站得比較靠近路中
    央，所以可以很清楚地看到號誌，而異議人尚未到路口前，
    號誌就已經變成黃燈，伊當時就向一同值勤之員警吳旭弦表
    示異議人這台一定會闖紅燈，果然異議人在號誌已經變為紅
    燈時仍闖紅燈，因為當時執行勤務的攝影機故障，所以伊拿
    手機拍攝，有拍到異議人駕車超越停止線後穿越路口之畫面
    ，但沒有同時拍到號誌等語（見本院卷第18頁）。然經法官
    詢以異議人表示其當場檢視該拍攝畫面，發現畫面顯示對向
    來車仍在進行中，何以認異議人闖紅燈之問題時，證人乙○
    ○方改口稱當時係員警吳旭弦持手機拍照，畫面被伊擋住，
    所以沒有拍到闖紅燈的畫面，只有拍到異議人通過路口後距
    離20公尺處被伊攔下來之畫面等語（見本院卷第17頁），是
    證人乙○○對究為何人持手機拍攝，與究竟有無拍攝到異議
    人闖紅燈等情均交代不清，且前後矛盾，其上揭證述憑信性
    已有疑問。
(三)又倘依證人乙○○所言，伊值勤時站得較靠近路中央，則依
    一般經驗法則，若由證人乙○○持手機向環球路遠處拍攝，
    此時異議人車輛、號誌燈、證人乙○○之手機係成一直線，
    攝影鏡頭當能同時拍到異議人之車輛與號誌狀況；反之，若
    由員警吳旭弦拍攝，而依證人乙○○所述，員警吳旭弦站在
    其身旁，則因員警吳旭弦拍攝方向為異議人車輛駛來處，當
    不致於被證人乙○○身形擋住。況且證人乙○○係執行交通
    勤務之員警，應堪信有足夠豐富取締、拍攝車輛違規行為之
    經驗，卻未能攝影違規行為，僅能攝影該車被攔下前與違規
    行為無直接關係之畫面，此亦難使本院獲得異議人闖紅燈之
    確信。
(四)再上開攝影畫面之錄影存檔影像後存放於高雄縣政府警察局
    湖內分局配置之電腦硬碟內，業遭刪除，且該路口並無裝設
    固定桿違規照相儀器或監視錄影系統，此有高雄縣政府警察
    局湖內分局98年1 月14日高縣湖警交字第0980000223號函1
    紙附卷可稽（見本院卷第10頁），是本件並無物證可資佐證
    異議人闖紅燈之違規行為。
(五)況異議人於本院調查中稱：伊通過路口時，對向來車仍在行
    駛中，且員警拍到的畫面顯示對向來車亦均在行進中等語（
    見本院卷第18頁），為證人乙○○所不否認。倘是，則異議
    人通過路口時究竟為綠燈、黃燈，或黃燈剛轉變為紅燈之一
    剎那，即不無疑問，本院亦難以遽斷異議人有闖紅燈之違規
    行為。
四、綜上所述，本院認為證人乙○○所言已有疑問，且無攝影畫
    面等客觀證據可資佐證，是本院綜合上情，認尚難使本院對
    異議人是否有闖紅燈之事實達到不致懷疑，而得確信其為真
    實之程度者，依照上揭法條及判例意旨說明，即不得遽為不
    利異議人之認定。原處分機關逕予裁罰，依法自屬無據，異
    議人聲明異議為有理由，應由本院將原處分撤銷，改諭知異
    議人不罰，以資適法。
五、據上論斷，應依道路交通案件處理辦法第20條，裁定如主文
    。
中    華    民    國    98    年    2     月    12    日
                  交通法庭    法  官    李俊霖
以上正本證明與原本無異。
如不服本裁定，應於收受送達後5 日內向本院提出抗告狀。
中    華    民    國    98    年    2     月    16    日
                              書記官    武凱葳


司法院資訊處製作；財團法人民間司法改革基金會備份。
